臺北高等行政法院判決
　　　　　　　　　　　　　　　　　92年度訴字第05042號
　　　　　　　　　　　　　　　.
原　　　告　震簣企業有限公司
代　表　人　甲○○
被　　　告　財政部基隆關稅局
代　表　人　朱恩烈（局長）
訴訟代理人　丙○○
　　　　　　乙○○
上列當事人間因虛報進口貨物產地事件，原告不服財政部中華民
國92年9月18日台財訴字第0920037061號訴願決定，提起行政訴
訟。本院判決如下：
　　主  文
原告之訴駁回。
訴訟費用由原告負擔。
　　事  實
一、事實概要：
　  緣原告分別於民國（下同）90年3月13日、3月26日、4月2日
    、4月10日委由永心報關股份有限公司向被告報運進口泰國產
    製100﹪SPUN POLYESTER SEWING THREAD四批（報單第ＡＡ／
    90／1286／4008、ＡＡ／90／1644／4011／、ＡＡ／90／
    1780／4010、ＡＡ／90／1965／4022號）（以下稱系爭貨物
    ），經被告查驗結果，以系爭貨物係中國大陸產製，且非屬
    經經濟部公告開放准許間接進口之大陸物品，認原告涉有虛
    報進口貨物產地，逃避管制之情事，爰依查得價格及依海關
    緝私條例第37條第3項轉據同條例第36條第1項規定，處貨價
    2倍之罰鍰（因貨物已放行）計新台幣（下同）18,656,316
    元，並依同條例第44條前段規定，追徵所漏進口稅款計
    46,644元。原告不服，申請復查，未獲變更，提起訴願，經
    遭駁回，遂提起行政訴訟。
二、兩造聲明：
　(一)原告聲明：
    1.訴願決定及原處分均撤銷。
    2.訴訟費用由被告負擔。
　(二)被告聲明：
    1.駁回原告之訴。
    2.訴訟費用由原告負擔。
三、兩造之主張：
　(一)原告主張之理由：
    1.原告係向香港東昌有限公司（下稱東昌公司），訂購聚酯
      纖維（100﹪SPUN POLYESTER）數量各如卷附進口報單上
      所示，雙方約定產地來源為「泰國製造」，有訂購合約書
      影本可稽。系爭來貨據東昌公司表示係由其委託泰國商
      SUWANNAPHOOM ENTERPRISE有限公司加工製造後，再由泰
      國商SUWANNAPHOOM ENTERPRISE有限公司代為出口。系爭
      貨物經航運公司所製作之提單所載，其載貨地點為曼谷，
      故系爭貨品其生產地確實在泰國曼谷，則原告申報貨品產
      地為泰國顯無虛報貨物產地之情事。
    2.東昌公司以泰國商SUWANNAPHOOM ENTERPRISE有限公司具
      有於合法生產製造之證明文件，足以使原告相信泰國商
      SUWANNAPHOOM ENTERPRISE有限公司有能力在泰國自行製
      造系爭聚酯纖維等相關貨物。縱使系爭貨品之產地為大陸
      ，然原告基於對東昌公司交易之信賴，且亦已盡其努力於
      契約書上載明限定於泰國生產，則難謂原告對此次進口物
      品之生產地為大陸之情事有何過失。本案系爭發票係由東
      昌公司所寄來，原告亦為受害者。東昌公司未依約交付產
      地為泰國之物品，自係該公司應對其違反契約規定之情事
      應對原告負損害賠償責任，要難因該公司之違反契約規定
      之行為，卻對合法進口之原告科以行政上之處罰，故被告
      所為之行政處分，核與司法院釋字第275號之解釋相違。
    3.原告僅係貿易商，並非航運公司，亦非船務代理公司，所
      知者只是貨物之買賣，並不及於船務航運等事，況原告尚
      需委託永心報關行進行系爭貨物之報關手續，原告實無法
      僅就提單上所記載之提單號碼逕予判斷該啟運港口是否為
      中國大陸之城市。且系爭提單所載，其載貨地點為：「
      PORT OF LOADING：BANGKOK（曼谷）」，則縱系爭貨物之
      啟運港非泰國曼谷，原告焉能知悉航運公司交付不實之提
      單予原告。被告就本件貨品之啟運口岸是否為大陸，尚且
      需向船務代理公司求證後，始能在該航運公司之說明下，
      依該提單上之號碼判斷其啟運港口是否為中國大陸，原告
      實已盡其注意之義務。系爭提單簽發後，數日即由永心報
      關行持以申報進口，前後距該提單簽發日期不過數日，再
      以該提單尚且需自泰國曼谷寄發至臺灣以觀，貨物抵達臺
      灣同時，原告始取得系爭貨物之提單，試問原告如何能於
      貨物裝船同時，即知悉其啟運港為中國大陸。
    4.行政罰與刑罰之構成要件雖有不同，而刑事判決與行政處
      分，亦可各自認定事實，惟認定事實須憑證據，倘無證據
      足資認定有堪以構成行政罰或刑罰要件之事實存在，即不
      得僅以推測之詞予人處罰，此有最高行政法院所為75年判
      字第309號判例可稽。又海關緝私條例第37條第3項之規定
      ，係以涉及逃避管制者為處罰之要件，則原告既未能事先
      知情，何有逃避可言，被告實應舉出證據以證明原告確係
      事先知情。
　(二)被告主張之理由：
    1.按「報運貨物進口而有左列情事之一者，得視情節輕重，
      處以所漏進口稅額二倍至五倍之罰鍰，或沒入或併沒入其
      貨物：一、虛報所運貨物名稱、數量或重量。二、虛報所
      運貨物之品質、價值或規格。三、繳驗偽造、變造或不實
      之發票或憑證。四、其他違法行為」、「有前二項情事之
      一而涉及逃避管制者，依前條第一項及第三項論處。」及
      「私運貨物進口‧‧‧者、處以貨價一倍至三倍之罰鍰」
      、「前二項私運貨物沒入之」、「有違反本條例情事者，
      除依本條例有關規定處罰外，仍應追徵其所漏或沖退之稅
      款。」分別為海關緝私條例第37條第1項、第3項及第36條
      第1項、第3項及第44條所明定。又報運進口非屬「台灣地
      區與大陸地區貿易許可辦法」第7條規定准許輸入之大陸
      地區物品者，即構成進口禁止輸入之物品而涉及逃避管制
      之違法行為。原告於90年3月至4月間向被告報運自泰國進
      口縫線四批，案經被告查核結果，原告有虛報進口貨物產
      地，逃避管制之違法行為，被告乃依上開法條規定，處原
      告貨價二倍之罰鍰，並追徵所漏進口稅款，於法並無不合
      。
    2.被告函請我國駐泰國台北經濟文化辦事處實地查證，依該
      處91年4月2日泰經組字第0910000646—0號說明二：「泰
      商SUWANNAPHOOM ENTERPRISE有限公司來電表示，本案報
      關檢附發票皆非該公司所簽發。」（清表編號十、正本係
      傳真電文），原告顯係提供不實發票報關，事證明確。經
      被告再向相關船公司查證，確認本案貨物係由中國大陸出
      口，核無泰國裝船之紀錄（清表編號十一）。且原告避居
      國外，對於本案發票係由何人所偽造、為何每次貨物出口
      均要由中國大陸港口裝船及泰國交運單據、報關出口資料
      等，均無法提供具體資料供佐證與解釋，僅一再表示相關
      貨物為何由中國大陸港口裝船出口，原告完全不知情，惟
      依常理判斷，船公司斷無自行提供不實提單予原告之理，
      其所涉虛報產地、逃避管制之行為已臻明確。至訴稱被告
      否准其請求閱覽關於被告認定該情事之證據乙節，原告於
      提出復查申請之前，已於92年1月28日委任周信宏律師向
      被告提出閱卷申請，並於同年2月18日完成閱卷、影印事
      宜，併予敘明。
    3.按進口非屬「台灣地區與大陸地區貿易許可辦法」第7條
      規定准許輸入之大陸地區物品者，即構成進口禁止輸入之
      物品而涉及逃避管制之違法行為，參據司法院釋字第275
      號解釋：「人民違反法律上義務而應受行政罰之行為，法
      律無特別規定時，雖不以出於故意為必要，仍須以過失為
      其責任條件。但應受行政罰之行為，僅須違反禁止規定或
      作為義務，而不以發生損害或危險為其要件者，推定為有
      過失，於行為人不能舉證證明自已無過失時，即應受處罰
      。」意旨，原告既以貿易為常業，應深知政府法律規定，
      更應注意避免進口大陸物品，原告疏於注意而購得大陸物
      品，係屬原告與供應商間之國際貿易實務問題。原告未主
      動查明產地，以盡其誠實申報之義務，其所涉虛報產地及
      逃避管制之違法情事，縱非故意，亦難謂無過失，仍應受
      罰。
　　理  由
一、被告代表人原為洪啟清，訴訟繫屬中改由朱恩烈擔任，茲據
    新任代表人具狀聲明承受訴訟，核無不合，應予准許；又原
    告經合法通知，無正當理由，未於言詞辯論期日到場，核無
    行政訴訟法第218條準用民事訴訟法第386條各款所列情形，
    爰依被告聲請由其一造辯論而為判決。
二、按「報運貨物進口而有左列情事之一者，得視情節輕重，處
    以所漏進口稅額二倍至五倍之罰鍰，或沒入或併沒入其貨物
    ：一、虛報所運貨物之名稱、數量或重量。二、虛報所運貨
    物之品質、價值或規格。三、繳驗偽造、變造或不實之發票
    或憑證。四、其他違法行為。」、「有前二項情事之一而涉
    及逃避管制者，依前條第一項及第三項論處。」、「私運貨
    物進口‧‧‧者，處貨價一倍至三倍之罰鍰。」、「前二項
    私運貨物沒入之。」及「有違反本條例情事者，除依本條例
    有關規定處罰外，仍應追徵其所漏或沖退之稅款。」分別為
    海關緝私條例第37條第1項、第3項、第36條第1項、第3項及
    第44條前段所明定。次按報運進口非屬「台灣地區與大陸地
    區貿易許可辦法」第7條規定准許輸入之大陸地區物品者，
    即構成進口禁止輸入之物品而涉及逃避管制之違法行為。又
    「日後對於海關緝獲廠商違章進口尚未開放准許間接進口之
    大陸物品，涉及逃避管制之案件，應於廠商虛報違章事實之
    行為成立時，依行為時之有關法令審究論處，不因事後取得
    專案輸入許可證件或公告准許進口等事實，而免予論處。」
    亦經財政部89年10月26日台財關第0890550460號函釋在案。
三、本件原告於90年3月13日、3月26日、4月2日、4月10日向被
    告報運進口系爭貨物，原申報產地為泰國，經被告查驗結果
    ，系爭貨物係中國大陸產製，且非屬經濟部依台灣地區與大
    陸地區貿易許可辦法第7條規定公告准許間接進口之大陸物
    品之事實，認原告涉有虛報進口貨物產地，逃避管制情事，
    經審酌貨物已放行，乃依首揭規定處原告貨價2倍之罰鍰計
    18,656,316 元，並追徵所漏進口稅款46,644元。原告不服
    ，為如事實欄所載之主張。經查：
(一)、系爭貨物係由中國大陸寧波（NBO）出口，並無泰國裝船
      之記錄，且原告報關所檢附之發票經被告函請我國駐泰國
      台北經濟文化辦事處實地查證，依該處91年4月2日泰經組
      字第0910000646—0號說明二：「泰商SUWANNAPHOOM
      ENTERPRISE有限公司來電表示，本案報關檢附發票皆非該
      公司所簽發。」此有上開函文及裝船之紀錄附原處分卷（
      編號10、11）可證，被告認定系爭貨物為大陸物品，並無
      不合。原告空言系爭來貨，據東昌公司表示係由其委託泰
      國商SUWANNAPHOOM ENTERPRISE有限公司加工製造後，再
      由泰商代為出口，航運公司製作之提單所載，其載貨地點
      為曼谷，可證系爭貨物生產地確為泰國曼谷云云，並不足
      採。
(二)、再依照司法院釋字275號及521號解釋意旨，海關緝私條例
　　　私條例第37條第1項虛報行為即使出於過失亦應處罰。因
　　　現行進口貨物通關係採申報與查驗制度，進口貨物如有產
　　　地與原申報不符並涉漏稅或逃避管制等情事者，應受海關
　　　緝私條例有關規定論處，是貨物進口人自有查證進口貨物
　　　確實產地之注意義務。原告提出報關之發票係屬偽造，已
　　　如上述，而原告對於該發票係由何人提供、為何每次貨物
　　　出口均要由中國大陸港口裝船及泰國交運單據、報關出口
　　　資料等，均無法提供具體資料供佐證與解釋，亦無法提出
　　　提出採購合約書供查，原告以偽造之發票虛報產地，即令
　　　無故意，亦有所疏失，自不能免罰。原告主張基於對東昌
　　　公司交易之信賴，且已盡其努力於契約書上載明限於泰國
　　　生產，並無過失可言，系爭發票係由東昌公司所寄來，被
　　　告認係偽造，原告亦為受害者，要難因東昌公司違反契約
　　　行為科以原告罰鍰云云，並不足採。
(三)、對違反行政法上義務者課以罰鍰，於法定額度內行使決定
      罰鍰數額之裁量時，所應審酌事項包括行為人因違反行政
      法上義務所得利益，此乃處罰法上之一般法律原則。此觀
      諸現正於立法院審議中之行政罰法草案第18條即規定裁處
      罰鍰，應審酌違反行政法上義務行為應受責難程度、所生
      影響及因違反行政法上義務所得利益，並得考量受處罰者
      之資力一節益明。再進口貨物是否因先行放行，致事後無
      法或難以沒入，貨物進口人所得利益顯不相同。因而在依
      海關緝私條例第36 條第1項為處罰時，區別違章貨物是經
      放行，而異其處罰貨價倍數，實是裁量權之正當行使。系
      爭貨物經先行放行，被告事後查明原告有虛報進口貨物產
      地，逃避管制之行為，乃核定處原告貨價2倍罰鍰，並無
      不合。
四、從而，被告以系爭貨物原申報產地為泰國，經查驗結果為中
    國大陸產製，且非屬經濟部依台灣地區與大陸地區貿易許可
    辦法第7條規定公告准許間接進口之大陸物品之事實，認原
    告有虛報進口貨物產地，逃避管制情事，經審酌貨物已放行
    ，乃科處原告貨價2倍之罰鍰計18,656,316元，並追徵所漏
    進口稅款46,644元，於法無違，訴願決定予以維持，亦無不
    合。原告訴請撤銷，為無理由，應予駁回。
五、據上論結，本件原告之訴為無理由，依行政訴訟法第218條
    、民事訴訟法第385條第1項前段、行政訴訟法第98條第3項
    前段，判決如主文。
中    華    民    國    94     年    1     月   13    日
                      第一庭審判長法  官 姜素娥
                                  法  官 陳國成
                                  法  官 吳東都
上為正本係照原本作成。
如不服本判決，應於送達後20日內，向本院提出上訴狀並表明上
訴理由，如於本判決宣示後送達前提起上訴者，應於判決送達後
20日內補提上訴理由書（須按他造人數附繕本）。
中    華    民    國    94     年    1     月   13    日
                                  書記官 李金釵
